【裁判字號】    97,訴,670
【裁判日期】    980313
【裁判案由】    妨害自由等
【裁判全文】
臺灣板橋地方法院刑事判決               97年度訴字第670號
公  訴  人  臺灣板橋地方法院檢察署檢察官
被      告  甲○○
上列被告因妨害自由等案件，經檢察官提起公訴（96年度偵字第
17693 號），並經蒞庭檢察官以言詞追加起訴，本院判決如下：
    主  文
甲○○所犯如附表編號一至四所示之罪，各處如附表編號一至四
所示之宣告刑，並各減刑如附表編號一至四所示；應執行拘役壹
佰日，如易科罰金，以新臺幣壹仟元折算壹日。
甲○○所犯如附表編號五至六所示之罪，各處如附表編號五至六
所示之宣告刑，並各減刑如附表編號五至六所示；又所犯如附表
編號七至八所示之罪，各處如附表編號七至八所示之刑；應執行
有期徒刑玖月。
甲○○被追加起訴之剝奪行動自由罪部分，公訴不受理。
    事  實
一、甲○○與乙○○（原名：游沛穎）原為男女朋友關係，因感
    情、分手問題互有糾葛、爭執，甲○○竟基於恐嚇之犯意，
    於民國96年4 月4 日23時39分許，以其行動電話號碼000000
    0000號，傳送簡訊：「幹…又開始了…只要我頭一痛，痛到
    無法忍受時，我就想殺了你，是你把我害成這樣」之以將加
    害生命為內容之恐嚇文字，至乙○○所使用之行動電話號碼
    （號碼詳卷，下同），致使乙○○觀後心生畏懼，而危害安
    全。同年月9 日21時19分許，甲○○又基於恐嚇之犯意，以
    自己之同一行動電話號碼，傳送：「我已經瘋了，為了不出
    去亂殺人，我只會暫時把自己關起來，等安排計劃好在一次
    出去殺個痛快然後在殺自己」之以將加害生命為內容之恐嚇
    文字，至乙○○所使用之上開行動電話號碼，致使乙○○觀
    後心生畏懼，而危害安全。同年月10日14時46分許，甲○○
    又基於恐嚇之犯意，以自己之同一行動電話號碼，傳送簡訊
    ：「想到你對我的方式態度就會很狂... 狂了頭就痛…痛了
    就想殺人…殺人就想殺你」之以將加害生命為內容之恐嚇文
    字，至乙○○所使用之行動電話號碼，致使乙○○觀後心生
    畏懼，而危害安全。同年月10日20時6 分許，甲○○再基於
    恐嚇之犯意，以自己之同一行動電話號碼，傳送簡訊「…為
    何這樣刺激我…我現在什麼都丟這不作了馬上趕回去幹殺不
    到你就殺你姐」之以將加害生命為內容之恐嚇文字，至乙○○同一行動電話號碼，致使乙○○觀後心生畏懼，而危害安
    全。
二、甲○○於同年4 月14日凌晨0 時許，先駕駛車號不詳之自小
    客車至乙○○位在臺北縣中和市○○街住處（住址詳卷）樓
    下巷口處，以大喊乙○○姓名之方式，先使乙○○不得已下
    樓至巷口與甲○○見面，甲○○竟基於剝奪他人行動自由之
    犯意，以推人方式將乙○○強推入該車內，甲○○隨即上車
    ，將車駛離上址，未讓乙○○下車，置乙○○於其實力支配
    之下，剝奪乙○○之行動自由。於途中，甲○○並基於傷害
    之犯意，拉乙○○頭髮，打乙○○身體，嗣甲○○將自小客
    車駛至位於臺北縣新店市之碧潭橋中央，於車內，在其剝奪
    乙○○行動自由行為繼續中，基於剝奪乙○○行動自由之同
    一意念，對乙○○稱：限3 分鐘內把衣服脫光云云，於乙○○依言脫掉身上外衣褲只剩內衣褲時，甲○○又打開車門，
    令乙○○自橋上跳下，乙○○哀求甲○○，俟甲○○情緒稍
    穩定後，要乙○○穿上外衣褲，並將乙○○載至甲○○位在
    臺北縣中和市○○路169 號3 樓之13住處之地下室停車，乙○○表示欲回家，甲○○卻仍命乙○○隨其上樓，乙○○趁
    甲○○按電梯不注意時，欲逃離該處，為甲○○發現，將乙○○抓回，並接續先前之傷害犯意，將乙○○推倒在地，以
    腳踹乙○○，甲○○復以若乙○○不隨其上樓，其要用牆上
    滅火器砸乙○○之語，迫使行動自由持續被剝奪中之乙○○
    依言隨同至甲○○住處，嗣待甲○○情緒較為平復後，甲○○讓乙○○離開其住處，乙○○始脫離甲○○之實力支配。
    甲○○在該日所為之接續故意傷害犯行中，造成乙○○受有
    頭部外傷、頭皮血腫及兩側上肢及下肢多處瘀傷之傷害。
三、96年5 月8 日凌晨2 時許，甲○○復以指是乙○○逼其走上
    絕路之語之電話簡訊，發送至乙○○所用之行動電話號碼，
    乙○○觀看後，認甲○○有自殺之傾向，爰前往甲○○上揭
    住處查看，二人於當日凌晨2 時18分許以後某時點見面後，
    乙○○見甲○○情緒不穩，惟恐出事，即搭乘甲○○駕駛之
    機車離開上址，甲○○將機車駛至位於臺北縣中和市○○路
    之圓通寺山區，表示欲尋找可跳下山之地方，惟未找到其認
    為合適之地點，在乙○○央求下，甲○○駕駛機車將乙○○
    載下山，下山後，乙○○央求甲○○讓乙○○回景新街住處
    ，甲○○竟不予理會，駕駛機車強載乙○○往自己之住處駛
    去，而以此非法方式剝奪乙○○之行動自由，嗣抵達甲○○
    住處後，甲○○基於剝奪乙○○行動自由之同一意念，手持
    自己之水果刀1 把抵住乙○○頸部，恫嚇稱：我腦中有血塊
    都是因為妳的關係，我作鬼都不會放過妳云云。且於當日凌
    晨在甲○○上開住處內，甲○○復另基於傷害之犯意，持續
    以煙灰缸、小桌子等物丟打乙○○之方式，或徒手揮拳毆打
    乙○○之方式，傷害乙○○之身體，致乙○○受有上唇挫傷
    瘀青3x2 cm併口腔內充血紅腫、左小腿挫傷瘀青8x5 cm併擦
    傷7x5cm 、右小腿挫傷瘀青5x3cm 、後背挫傷瘀青1.5x1cm
    、2x2cm 、頸部挫傷瘀青14x5 cm 併充血紅腫、頭皮紅腫1.
    5x 1cm、左上臂挫傷瘀青5x3cm 併擦傷、左肘擦傷、右前臂
    挫傷瘀青2x2cm 併擦傷1x1cm 等傷害。嗣於8 日當日7 時9
    分許，乙○○利用藉口上廁所之機會，以自己之行動電話傳
    送內容為「叫管理員一起來救我」之簡訊向住於同一棟樓之
    其姊丙○○求救，丙○○始知上情，先通知大樓管理員隨同
    前往甲○○住處，甲○○未開門，俟報警同至甲○○上址處
    理時，甲○○始開門，讓乙○○離開，乙○○始脫離甲○○
    之實力支配。
四、案經被害人乙○○訴由臺北縣政府警察局中和分局報由臺灣
    板橋地方法院檢察署檢察官偵查起訴。
    理  由
一、按於第一審辯論終結前，得就與本案相牽連之犯罪，追加起
    訴；追加起訴，得於審判期日以言詞為之；又一人犯數罪者
    為相牽連之案件，刑事訴訟法第265 條第1 項、第2 項、第
    7 條第1 款定有明文。查：本件蒞庭檢察官認被告甲○○於
    96 年5月8 日凌晨2 時許，於位於臺北縣中和市圓通寺山上
    以機車將乙○○載下山後，未讓乙○○返家，強將乙○○載
    至被告自己住處部分，係涉犯刑法第302 條第1 項之剝奪他
    人行動由由罪嫌，並認原起訴事實並未論及此部分，於本院
    98年2 月27日審判期日當庭以言詞追加起訴（見本院卷第96
    頁正面），揆諸前開規定，其此部分追加起訴應屬合法，合
    先敘明。
二、相關證據證據能力之說明：
    (一)按被告以外之人於偵查中向檢察官所為之陳述，除顯有不
      可信之情況者外，得為證據，刑事訴訟法第159 條之1 第
      2 項定有明文。查：對於證人乙○○、丙○○於本案檢察
      官偵查訊問時所為之證述，被告並未主張有何具體之顯不
      可信情況（此指外部情況）之例外條件存在，且該二名證
      人於該次檢察官偵訊時有踐行證人具結程序（見本案偵查
      卷第153 、155 、157 、158 頁），則該二名證人於偵查
      中具結所為之證述，有證據能力。次按刑事訴訟法第248
      條第1 項、第2 項係規定：「訊問證人、鑑定人時，如被
      告在場者，被告得親自詰問。」「預料證人、鑑定人於審
      判時不能訊問者，應命被告在場。但恐證人、鑑定人於被
      告前不能自由陳述者，不在此限。」依此一規定，檢察官
      於偵查中訊問證人時，除有預料證人、鑑定人於審判時不
      能訊問之例外情形外，檢察官對是否命被告在場，有裁量
      權，若檢察官命被告在場，始有被告得親自詰問之問題。
      且按詰問權係指訴訟上當事人有在審判庭輪流盤問證人，
      以求發現真實，辨明供述證據真偽之權利，其於現行刑事
      訴訟制度之設計，以刑事訴訟法第166 條以下規定之交互
      詰問為實踐，屬於人證調查證據程序之一環；與證據能力
      係指符合法律所規定之證據適格，而得成為證明犯罪事實
      存在與否之證據資格，性質上並非相同。偵查中檢察官為
      蒐集被告犯罪證據，訊問證人旨在確認被告嫌疑之有無及
      內容，與審判期日透過當事人之攻防，調查證人以認定事
      實之性質及目的，尚屬有別。偵查中訊問證人，法無明文
      必須傳喚被告使之得以在場，刑事訴訟法第248 條第1 項
      前段雖規定：「如被告在場者，被告得親自詰問。」事實
      上亦難期被告有於偵查中行使詰問權之機會。此項未經被
      告詰問之被告以外之人於偵查中向檢察官所為之陳述，依
      刑事訴訟法第159 條之1 第2 項之規定，原則上屬於法律
      規定為有證據能力之傳聞證據，於例外顯有不可信之情況
      ，始否定其得為證據。是得為證據之被告以外之人於偵查
      中所為之陳述，因其陳述未經被告詰問，應認屬於未經合
      法調查之證據，並非無證據能力，而禁止證據之使用。此
      項詰問權之欠缺，非不得於審判中由被告行使以補正，而
      完足為經合法調查之證據。倘被告於審判中捨棄詰問權，
      或證人客觀上有不能受詰問之情形，自無不當剝奪被告詰
      問權行使之可言（最高法院96年度臺上字第4365號判決意
      旨參照）。經查：證人乙○○、丙○○於偵查中具結之陳
      述，並無何欠缺信用性之情事存在，依上開說明，本屬有
      證據能力之傳聞證據，雖未經本案被告於偵查程序中為詰
      問，惟於本院審判程序，就被告聲請傳訊證人乙○○部分
      ，已給予被告詰問該證人之機會（見本院卷第92至第93頁
      ），而完足為合法調查之證據，另對證人丙○○之證言，
      被告於本院準備程序表明不用傳訊丙○○（見本院卷第26
      、91頁），已捨棄其對該證人之詰問權，均無不當剝奪被
      告詰問權行使之問題，是證人乙○○、丙○○於偵查中未
      經被告詰問，不影響該二證人於偵查中具結證述之證據能
      力。另證人乙○○、丙○○於警詢中之陳述，本院並未引
      用為認定犯罪事實之依據，自無庸再贅論該等警詢筆錄證
      據能力之問題。
    (二)次按被告以外之人於審判外之陳述，經當事人於審判程序
      同意作為證據，法院審酌該言詞陳述或書面陳述作成時之
      情況，認為適當者，得為證據，刑事訴訟法第159 條之5
      第1 項定有明文。對於偵查卷所附之證明被害人乙○○於
      96年4 月19日及同年5 月8 日至天主教會耕莘醫院永和分
      院（下簡稱：耕莘永和分院）急診時，各有事實欄二、三
      所示傷勢之該醫院診斷證明書（見偵查卷第24、25頁），
      被告、檢察官於本院準備程序、審判程序均表示無意見而
      同意作為證據（見本院卷25、26頁、第94頁背面），本院
      審酌該等診斷證明書係醫院醫師基於其業務關係根據被害
      人乙○○就醫時之病歷資料所製作之文書，依其作成時之
      外部情況，並無有何係違法取得或信用性明顯過低之情形
      ，認為適當，依刑事訴訟法第159 條之5 第1 項之規定，
      該等供述證據均具有證據能力。而卷附之顯示被告傳予被
      害人乙○○之簡訊影像照片及顯示被害人96年5 月8 日之
      傷勢照片，係以機械方式所留存之影像，屬非供述證據，
      無傳聞證據法則之適用，因該等照片與被告本案犯行具有
      關聯性（其中簡訊部分，被告亦承認為其所傳送），亦均
      有證據能力。
三、認定犯罪事實所憑之證據及理由：
    (一)訊據被告甲○○坦承有於事實欄一所示之時間，以自己之
      行動電話號碼傳送如事實欄一所示之簡訊至被害人乙○○
      手機，有於事實欄二所示時地駕車將乙○○載至碧潭橋中
      央，並有要求乙○○跳下橋之舉，有於事實欄三所示時間
      ，駕車載乙○○至圓通寺山上，隨後載乙○○返回被告自
      己住處，乙○○當日在被告住處有受到如事實欄三所示之
      傷害等情。惟被告否認有何恐嚇、剝奪行動自由及故意傷
      害之犯行，辯稱：我有發簡訊，我對於簡訊內容很後悔，
      願意道歉，但我沒有恐嚇犯意，也沒有造成她生命安全危
      害，我沒有真的做簡訊的事，也沒有打算要做，我發這些
      簡訊，乙○○也回發很多簡訊刺激我，我才又回給她簡訊
      ，而不是說是我單方面一直傳給乙○○；我於96年4 月14
      日凌晨確實有在乙○○住處巷口等乙○○，乙○○回來在
      巷口遇到我，因為乙○○刺激我一整天，乙○○遇到我之
      後就跟我說好，上車跟我講，乙○○上車後，我想去其他
      地方講，我在車上一直有罵，因為我情緒不穩定，但我沒
      有對她拳打腳踢，是她拉扯我叫我不要生氣，我揮手把她
      的手撥開，後來我把車子開到碧潭橋上，停在橋上後，我
      有叫乙○○先跳下，我隨後就會跳下去，因為我當時被刺
      激到，但是實際沒有這些情事發生，我也沒有叫乙○○脫
      衣服，乙○○也沒有脫衣服，大概冷靜一段時間後，我要
      回去，是乙○○跟我一起回去，不是我逼她跟我一起回去
      ，也沒有在我住處地下室乙○○要逃跑被我抓回來及恐嚇
      要拿滅火器打她的事，乙○○隔天早上說要回家，我也讓
      她回家；96年5 月7 日晚上，是因為我前女友的事情我和
      乙○○吵架，吵到晚上，乙○○也認為是她不對，乙○○
      說晚一點會帶消夜給我吃，到凌晨時，我知道她會來，我
      也很怕乙○○會來，所以我傳簡訊給她，刻意要避開她，
      她又回傳簡訊給我，把我逼回來，我沒有發自殺簡訊給乙○○，而且是乙○○自己要來，不是我要乙○○來，乙○○來了以後，我不想帶乙○○上樓，所以就帶乙○○到山
      上，在山上是有爭吵，我有講叫跳下去，但是我不是這個
      意思，我是說我乾脆找個地方跳下去好了，後來下山之後
      ，我要回去，也是她自己說要跟我回去，回去我住處後，
      乙○○還是不斷用前女友的事情刺激我，那時候我身體狀
      況已經不好，我把酒精燈裡面的酒精弄到我身上，因為她
      把我刺激到我真的很想死，然後我眼睛都是酒精，看不清
      楚，她就一直拉我，我是不小心打到她嘴部，這是在我完
      全看不到的情況下，而且我要打也不會打那個地方云云（
      見本院卷第93頁以下）。
    (二)被告有於事實欄一所示時間，先後四次各傳送如事實欄一
      所示之簡訊至乙○○手機，供乙○○觀看，使乙○○心生
      畏懼之事實，為證人乙○○於本院審理時具結證述明確（
      見本院卷第92頁正、反面），並有該四次簡訊影像之照片
      在卷可證（見偵查卷第27至31頁），被告亦承認有發該四
      次簡訊予乙○○，顯見證人乙○○此等證述係與事實相符
      。被告雖以無恐嚇犯意為辯，如前所述。惟按刑法第305
      條之恐嚇危害安全罪，係指以將來加害生命、身體、自由
      、名譽、財產之事，恐嚇他人致生危害於安全，是行為人
      僅需有將加惡害之旨通知予被害人，使被害人感受不安，
      生心畏懼，即足當之，不以行為人有實際實施惡害行為為
      必要。查：觀以被告各次發送予乙○○之如事實欄一所示
      之簡訊，用語固有不同，但皆提及被告有想要殺乙○○或
      乙○○及其家人或殺人之意念，並傳送予特定對象即乙○○，此等內容簡訊，依一般觀念，實足以使受惡害通知之
      人，對自己生命深感不安，顯已達於危害安全之程度，被
      告係一有常識之成年人，對此應有所認知，卻仍傳送將加
      害生命之旨之惡害簡訊至乙○○手機，供乙○○觀看，被
      告自當有欲使乙○○心生畏懼之恐嚇犯意，被告所辯無恐
      嚇犯意云云，實不足採。至於被告稱：其在發該等簡訊之
      前，有受乙○○簡訊之刺激云云，惟姑且不論被告於偵查
      中提出、稱係乙○○於96年3 月、4 月發送予被告之簡訊
      ，並無如事實欄一所示96年4 月4 日23時39分許、同年月
      9 日21時19分許、同年月10日14時46分許、同年月10日20
      時6 分許等四個時間之前同日發送者（見偵查卷第18 8
      頁以下，其中有一則同年月10日簡訊，發送時間係在被告
      當日20時6 分許發送之後），而縱其二人間於言語上有何
      爭執，被告亦不得發送具有加害生命恐嚇言詞之簡訊予乙○○，至為明顯，被告此部分辯解亦無解於其恐嚇刑責之
      成立。
    (三)被告確有於事實欄二所示地點，先至乙○○住處樓下巷口
      處，以大喊乙○○姓名之方式，使乙○○不得已下樓至巷
      口與被告見面，被告竟將乙○○強押至被告駕駛之車內，
      並將車駛離上址，未讓乙○○下車，於途中，被告有拉乙○○頭髮，打乙○○身體，嗣被告駕車至碧潭橋中央，停
      於該處，對乙○○稱：限3 分鐘內把衣服脫光云云，於乙○○依言脫掉身上外衣褲只剩內衣褲時，被告打開車門，
      令乙○○自橋上跳下，經乙○○哀求，俟被告情緒稍穩定
      後，被告要乙○○穿上外衣褲，將乙○○載至被告位於中
      正路上址住處之地下室停車，乙○○表示要回家，被告卻
      仍命乙○○隨其上樓，乙○○趁被告按電梯不注意時欲逃
      離該處，為被告發現，被告將乙○○抓回，並將乙○○推
      倒在地，以腳踹乙○○，被告復以若乙○○不隨其上樓，
      其要用牆上滅火器砸乙○○之語，迫使乙○○依言隨同至
      被告住處，俟被告情緒較為平復後，始讓乙○○離開其住
      處等事實，為證人乙○○先後於偵查及本院審理結證在卷
      （見偵查卷第153 頁、本院卷第91頁正面）。證人乙○○
      前後證述之基本事實係屬一致，並無何實質瑕疵可言，且
      有證明乙○○於96年4 月19日至耕莘永和分院就醫時尚留
      有頭部外傷、頭皮血腫及兩側上肢及下肢多處瘀傷之診斷
      證明書在卷可證（見偵查卷第24頁）。證人丙○○於偵查
      中亦結證稱：96年4 月14日乙○○被押走，我當時不知道
      ，但96年4 月19日我見乙○○有傷，我馬上帶她去永和耕
      莘醫院驗傷等語（見偵查卷第155 頁），亦證明乙○○對
      被告96年4 月14日之犯行，本無驗傷追究之意，嗣因丙○○於數日後之同年月19日見到乙○○身體有傷，乙○○始
      在丙○○帶領下至醫院驗傷之事實。查：若證人乙○○有
      誇大案情構陷被告之想法，其理應會於96年4 月14日當日
      即自己主動至醫院驗傷並立刻向警方報案，又焉會係在家
      人發現其受傷要求其驗傷後，其始至醫院驗傷，且未於驗
      傷後隨即提出告訴。觀以此情，已足以排除本案證人乙○○有誇大渲染誣陷被告之危險。再參以：被告於偵查中供
      稱：我有叫乙○○出來，我也推她，讓她頭撞到我車，但
      我自認他是自己要上車，我一直罵髒話，但沒打乙○○，
      她頭上的傷是我推乙○○撞車導致，當天有到碧潭橋，我
      有叫乙○○3 分鐘內把衣服脫光跳下橋，但都是乙○○激
      怒我，我沒有踢她，她跟我回中和租屋處，她沒有說要走
      ，我沒有用滅火器打她云云（見偵查卷第154 頁）。雖被
      告於偵審中否認有剝奪乙○○行動自由及毆打乙○○，惟
      由被告於偵查中之此等供述，亦顯證：被告於96年4 月14
      日凌晨確有以叫名方式，使乙○○出門，並有強推乙○○
      上車，將車駛至橋中要乙○○脫衣並跳下橋之舉，凡此，
      均足以證明乙○○當時實係為被告強押上車，遭被告持續
      剝奪行動自由，而乙○○在此被剝奪行動自由，且被脅迫
      脫衣、跳河之情況下，焉有不掙扎、反抗、要求回家以及
      伺機逃離情緒失控之被告掌握之理，是被告於偵查中所為
      上述避重就輕之詞，適足以佐證證人乙○○所述前揭為被
      告剝奪行動自由及為被告傷害之指證，確屬實情，堪以採
      信。被告於偵審中所為關於96年4 月14日行為之辯解，要
      屬避重就輕之詞，尚不足採。
    (四)96年5 月8 日凌晨，因被告有發送電話簡訊至乙○○之行
      動電話號碼，乙○○觀看後，認被告有自殺之傾向，前往
      被告上揭住處查看，二人見面後，乙○○見被告情緒不穩
      ，惟恐出事，乃乘坐被告駕駛機車離開上址，嗣被告將機
      車駛至中和市○○路圓通寺山區，表示欲尋找可跳下山之
      地方，惟被告並未找到其認為合適之地點，在乙○○央求
      下，被告駕車將乙○○載下山，下山後，乙○○有央求被
      告讓乙○○回自己住處，被告不予理會，將乙○○強載至
      被告自己之住處後，有手持水果刀1 把抵住乙○○頸部，
      稱：我腦中有血塊都是因為妳的關係，我作鬼都不會放過
      妳云云，且乙○○當日在被告住處時，被告持續以煙灰缸
      、小桌子等物丟打乙○○，或徒手揮拳毆打乙○○，致乙○○受有上唇挫傷瘀青3x2 cm併口腔內充血紅腫、左小腿
      挫傷瘀青8x5 cm併擦傷7x5cm 、右小腿挫傷瘀青5x3cm 、
      後背挫傷瘀青1.5x1cm,2x2cm 、頸部挫傷瘀青14x5 cm 併
      充血紅腫、頭皮紅腫1.5x1cm 、左上臂挫傷瘀青5x3cm 併
      擦傷、左肘擦傷、右前臂挫傷瘀青2x2cm 併擦傷1x1cm 等
      傷害，迨至8 日當日7 時9 分許，乙○○在被告情緒稍平
      復後，利用藉口上廁所之機會，以自己之行動電話傳送內
      容為「叫管理員一起來救我」之簡訊向丙○○求救，丙○○始知上情，報警同至甲○○上址處理，乙○○始脫離被
      告實力支配之事實，為證人乙○○先後於偵查及本院審理
      結證在卷（見偵查卷第15 3至154 頁、本院卷第91頁背面
      、第92頁）。證人乙○○前後證述之此部分基本事實互核
      一致，亦無何實質瑕疵，且有證明乙○○於96年5 月8 日
      至耕莘永和分院就醫時有上揭傷情之診斷證明書，及顯示
      乙○○身體之嘴部及手足傷勢之照片附卷可證（見偵查卷
      第25、32、33頁）。與被告住同一棟樓之證人丙○○於偵
      查中亦結證稱：當日乙○○傳給我「叫管理員來救我」之
      簡訊，我找管理員去，後來警察來，被告才開門，這中間
      約1 小時多，我才救我妹出去驗傷等語（見偵查卷第155
      頁），復有該簡訊影像之照片附卷足憑（見偵查卷第164
      頁，該簡訊影像之日期顯示係96年5 月8 日7 時9 分許）
      ，被告於警詢中亦承認確有丙○○於當日至其住處將乙○○帶走之事實（見偵查卷第14頁）。被告於本院雖以前詞
      否認證人乙○○關於96年5 月8 日過程之部分指證。惟查
      ：
      (1)依被告於偵查中所提之簡訊影像照片，被告於96年5 月
        8 日2 時11分許，有以電話發簡訊予乙○○，表示是乙○○逼被告走上絕路等文字（見偵查卷第213 至216 頁
        ），乙○○於同日2 時18分許亦回簡訊予被告，表示乙○○到處找被告，被告卻讓其一人害怕恐懼之語（見偵
        查卷第217 至222 頁），被告及證人乙○○於本院皆承
        認各該簡訊確是其二人各自發放予對方者（見本院卷第
        93頁背面）。依被告當日發放之上開簡訊內容，實足使
        人認為被告有自殺之傾向，否則不會有「逼上絕路」之
        語，證人乙○○於偵審中證稱：因8 日凌晨被告傳簡訊
        說自殺，其關心被告，就去找被告等語（見偵查卷第15
        3 頁、本院卷第91頁背面），核與被告該簡訊所表示之
        含意相符，且由該等簡訊可證，96年5 月8 日凌晨被告
        與乙○○見面之時間，應在該日2 時18分許之後，起訴
        書依證人乙○○於警詢中之陳述（見偵查卷第7 頁），
        認被告傳自殺簡訊時間係凌晨1 時許，應屬誤會。而證
        人乙○○於警詢中有關8 日1 時15分許之陳述，應係其
        未仔細核對時間所為約略陳述，不影響其於偵審中所為
        證述之證明力。
      (2)被告於偵查中亦承認於駕車將乙○○載至圓通寺山區時
        有出口邀乙○○一起跳山之語（見偵查卷第154 頁），
        依此情形，縱使被告並未真有強迫乙○○跳山之舉動，
        ，已見被告於山區時有情緒不穩之情形，與此情緒不穩
        之被告相處，乙○○係處於隨時可能因被告情緒再度失
        控而有導致生命危險之處境，則為免己身遭遇不測，乙○○於搭乘被告機車下山後，央求被告讓其返回自己位
        於中和市○○路之住處，顯屬合乎當時之情況，證人乙○○於本院證述：我有跟被告說求求你讓我回家，但他
        不管我，他直接把我帶回去，我在下山以後跟他說的；
        在他住處裡面，他情緒不穩定，在摔東西了，我已經不
        敢跟他要求說要回家的事等語（見本院卷第92頁正面）
        ，應屬可信。再參以：被告於偵查中亦自承，於96年
        5 月8 日凌晨，在其住處內，其有對乙○○稱：我腦中
        有血塊，都是因為乙○○，做鬼都不會放過她之語（見
        偵查卷第155 頁），顯見被害人乙○○並未虛構當日在
        被告住處遭被告恫嚇之情節；被害人乙○○嗣係以發
        簡訊方式向其姊丙○○求援，丙○○先後找管理員及警
        員，是警員到時，被告才願開門，中間時間約1 小時多
        等情，為證人丙○○結證如前所述，足見乙○○在被告
        住處，係處於被剝奪行動自由之狀態，否則當無乙○○
        發簡訊求援及被告遲不開門之情事發生；被害人乙○○於8 日當日至醫院驗傷，其傷為：上唇挫傷瘀青3x2c
        m 併口腔內充血紅腫、左小腿挫傷瘀青8x5 cm併擦傷7x
        5cm 、右小腿挫傷瘀青5x3cm 、後背挫傷瘀青1.5x1cm
        、2x2cm 、頸部挫傷瘀青14x5 cm 併充血紅腫、頭皮紅
        腫1.5x1cm 、左上臂挫傷瘀青5x3cm 併擦傷、左肘擦傷
        、右前臂挫傷瘀青2x2cm 併擦傷1x1cm ，業見前述，觀
        其傷勢，顯係遍及全身各處，核與證人乙○○所述被告
        施暴致其受傷之情節相吻合，且要非如被告所稱：因其
        眼睛有酒精，一時不小心打到乙○○云云，所可造成者
        等情。均足以佐證證人乙○○所為前揭有關96年5 月8
        日凌晨事發經過之指述，確屬事實，堪以採信。
      (3)查被告於96年5 月8 日凌晨，於駕駛機車搭載乙○○下
        山後，乙○○既央求被告讓乙○○回家，則乙○○顯已
        表明不願隨被告前往被告住處之意思，被告竟不顧乙○○之要求，仍駕駛機車強載乙○○至被告住處，是被告
        於不理會乙○○之要求，仍將乙○○強載往自己住處之
        始，應即有將乙○○置於自己實力支配之下，剝奪乙○○行動自由之犯意及行為，一如乘客要求下車，駕駛人
        不予理會，仍強載至他處之案例同（最高法院68年台上
        字第198 號判例意旨）。綜上，被告於96年5 月8 日凌
        晨不僅有傷害乙○○及對乙○○有為恐嚇之行為，且有
        為剝奪該女行動自由之行為，均堪以認定。
    (五)綜上所述，本件事證明確，被告所辯要屬避重就輕及卸責
      之詞，其恐嚇危害安全、剝奪他人行動自由、傷害犯行，
      均洵堪認定。
四、論罪科刑部分：
    (一)被告所為事實欄一所示之四次恐嚇犯行，均係犯刑法第30
      5 條之恐嚇危害安全罪。按刑法上集合犯，係指行為之本
      質上，具有反覆、延續實行複次作為之特徵，經立法特別
      歸類，使成獨立之犯罪構成要件行為態樣，故雖有複次作
      為，仍祇成立一罪。又所稱接續犯，係指數個在同時同地
      或密切接近之時地，侵害同一法益之行為，因各舉動之獨
      立性極為薄弱，社會通念認為無法強行分開，乃將之包括
      視為一個行為之接續進行，給予單純一罪之刑法評價。此
      種實質上一罪之集合犯及接續犯，與裁判上一罪之連續犯
      ，其相異者，係在於連續犯侵害同一法益之數行為，各具
      獨立性，客觀上並認為其間存有時間上之差距，乃認係出
      於一個概括之犯意，為期訴訟經濟，擬制為一罪。95年7
      月1 日起施行之修正刑法，已將連續犯及其性質類似之常
      業犯規定悉予刪除，考其立法旨趣，係因對於多次原可獨
      立評價之行為，僅論以一罪，不無鼓勵犯罪之嫌，亦與國
      民對於法律之感情相悖。是就集合犯及接續犯之觀念，於
      判斷時，自不能無限擴張，除仍應受社會通念之支配外，
      尤應注意其公平性、合理性，使與經驗法則、論理法則及
      比例原則等一般法律適用之原理原則相適合，否則即與上
      揭修法精神不符（最高法院96年度台上字第787 號判決意
      旨參照）。查：被告所為如事實欄一所示之四次傳送含有
      恐嚇內容之簡訊予乙○○之行為，時間不同，其中第三次
      及第四次雖係於同一日內為之，但彼此已相距逾5 小時，
      且核其該四次文字內容皆屬相異，顯非數個在同時同地或
      密切接近之時地所為之舉動，是該四次恐嚇行為不僅在客
      觀上存有時間上之差距，且各具有獨立性，即行為各別，
      應分論併罰，起訴書原認係接續犯，尚有誤會，蒞庭檢察
      官業已當庭更正（見本院卷第95頁背面）。
    (二)被告所為事實欄二所示之犯行，分別係犯刑法第302 條第
      1 項之剝奪他人行動自由罪及同法第277 條第1 項之普通
      傷害罪。被告於剝奪乙○○行動自由犯行繼續中，持續故
      意毆打乙○○成傷之行為，係利用同一機會，在密接時地
      ，侵害乙○○身體之法益，且難以分其先後，即難以區別
      被告於何時段造成何種傷害，是其各次傷害舉動之獨立性
      極為薄弱，社會通念認為無法強行分開，應包括視為一個
      傷害行為之接續進行，成立一個傷害罪。又以強暴之方法
      剝奪人之行動自由時，若無傷害之故意，而於實施強暴行
      為之過程中，致被害人受有傷害，乃實施強暴之當然結果
      ，固不另論傷害罪。惟剝奪行人行動自由罪，並非以傷人
      為當然之手段，若行為人另具有傷害故意，且發生傷害結
      果，自應成立傷害罪名，如經合法告訴，即應負傷害罪責
      （最高法院94年度台上字第4781號判決意旨參照）。是被
      告所為之此部分剝奪行動自由罪與傷害罪，行為相異，各
      具有獨立性，自應分論併罰。復按刑法第302 條之妨害自
      由罪，原包括私行拘禁或以其他非法方法剝奪人之行動自
      由而言，所謂非法方法，當包括強暴、脅迫等情事在內。
      故於私行拘禁或以其他非法方法剝奪人之行動過程中，有
      對被害人施加恐嚇行為，自屬包含於妨害行動自由之同一
      意念之中，縱其所為，合於刑法第305 百零五條恐嚇危害
      安全罪之要件，仍應視為剝奪行動自由之部分行為（最高
      法院74年度台上字第3404號判例意旨、同院85年度台上字
      第5736號判決意旨參照）。同院86年度台上字第6737號判
      決意旨並謂：「刑法第302 條之妨害自由罪，原包括私行
      拘禁及以其他非法方法剝奪人之行動自由而言，所謂非法
      方法，當然包括強暴脅迫等不法情事在內。上訴人等以強
      行押人及脅迫稱：『如不上車（原判決筆誤為下車），即
      讓你肚子開花』等語，將邢某強押上車，剝奪其行動自由
      。並將車駛往台中市○○路○ 段『桂冠歐洲』建築工地及
      某處住宅2 樓，脅迫被害人簽發總金額為5 百萬元之本票
      五紙後，為恐邢某報案，上訴人於妨害自由行為繼續中，
      嚇稱：如報警的話，將帶去大肚山活埋等情，自屬包含於
      妨害邢某行動自由之同一意念之中，縱其所為，合於刑法
      第305 條恐嚇危害安全之情形，仍應視為剝奪行動自由之
      部分行為。」再刑法第302 條第1 項及第304 條第1 項之
      罪，其所保護之法益均為被害人之自由，而私行拘禁，及
      不外以強暴、脅迫為手段，其罪質本屬相同，惟第30 2條
      第1 項之法定刑，既較第304 條第1 項為重，則以私行拘
      禁之方法妨害人自由，縱其目的在使人行無義務之事，或
      妨害人行使權利，仍應逕依第302 條第1 項論罪，並無適
      用第304 條第1 項之餘地（最高法院29年上字第3757號判
      例意旨參照）。是被告於96年4 月14日凌晨，在剝奪乙○○行動自由犯行繼續中，強迫乙○○脫衣物及命跳下河之
      行為，檢察官起訴書認係恐嚇行為（見起訴書第1 頁倒數
      第6 行至倒數第4 行），蒞庭檢察官則認強迫被害人脫去
      衣褲之行為，係成立刑法第304 條第1 項之強制罪（見本
      院卷第96頁正面），惟被告此一強迫乙○○脫衣褲及命跳
      下河之行為，以及被告於其住處地下室，以若乙○○不隨
      其上樓，其要用牆上滅火器砸乙○○之語，迫使乙○○依
      言隨同至被告住處之行為，均係在其剝奪乙○○行動自由
      行為繼續中所為，揆諸前揭說明，應皆屬在被告該次剝奪
      行動自由犯行之同一意念中，均為其該次剝奪行動自由犯
      行之部分行為，不另論恐嚇或強制罪，於此敘明。
    (三)被告所為事實欄三所示之犯行，分別係犯刑法第302 條第
      1 項之剝奪他人行動自由罪及同法第277 條第1 項之普通
      傷害罪。被告於96年5 月8 日凌晨，在違反被害人乙○○
      之意願下，強將乙○○載至被告住處繼續至乙○○於當日
      清晨離開被告住處止之剝奪乙○○行動自由犯行中，被告
      在其住處持續毆打乙○○成傷之行為，亦係利用同一機會
      ，在密接時地，侵害乙○○身體之法益，且難以分其先後
      ，即難以區別被告於何時段造成何種傷害，是其各次傷害
      舉動之獨立性極為薄弱，社會通念認為無法強行分開，應
      包括視為一個傷害行為之接續進行，成立一個傷害罪。被
      告所為之此部分剝奪行動自由與傷害罪，行為相異，應分
      論併罰，理由亦如前述。又被告於96年5 月8 凌晨，在剝
      奪乙○○行動自由犯行繼續中，以刀抵住乙○○頸部，恫
      嚇稱：我腦中有血塊都是因為妳的關係，我作鬼都不會放
      過妳云云之動作，係在其該次剝奪乙○○行動自由行為繼
      續中所為，揆諸前揭說明，應屬在其該次剝奪行動自由犯
      行之同一意念中，為其該次剝奪行動自由犯行之部分行為
      ，不另論恐嚇罪。又原公訴意旨對於被告駕駛機車將乙○○載下山區後，將乙○○載至被告住處以及之後之部分，
      固未認為成立剝奪他人行動自由罪，此見起訴書所記載之
      此部分事實內容自明。惟按檢察官就犯罪事實一部起訴者
      ，其效力及於全部，刑事訴訟法第267 條定有明文。因本
      件起訴書之犯罪事實欄已載明起訴被告於96年5 月8 日凌
      晨在其住處有對乙○○恫嚇稱：我腦中有血塊都是因為妳
      的關係，我作鬼都不會放過妳云云之行為，並認被告此一
      恫嚇行為成立刑法第305 條之恐嚇危害安全罪，而被告此
      一恫嚇行為應屬其當日所為剝奪乙○○行動自由犯行之部
      分行為，業見前述，二者間顯有犯罪事實一部與全部之事
      實上一罪關係，則被告當日所為其餘剝奪乙○○行動自由
      犯罪部分，為本件起訴效力所及，本院自應一併審判，併
      此敘明。
    (四)被告所為前揭四次恐嚇危害安全罪、二次剝奪他人行動自
      由罪、二次傷害罪，行為各別，應分論併罰。
    (五)爰審酌本案被告與被害人間原有男女朋友關係，被告本件
      犯罪之手段、恐嚇之內容，被害人乙○○先後二次被拘束
      行動自由之時間及情況，被害人乙○○之傷係在行動自由
      被拘束之情形下，遭被告持續故意毆打所致，被告犯罪所
      生危害及實害非輕，以及被告未坦承犯行等一切情狀，分
      別量處如附表所示之宣告刑，其中如附表所示拘役刑部分
      ，並均諭知易科罰金之折算標準。又被告本件關於事實欄
      一之四次恐嚇犯行，及事實欄二所示之剝奪他人行動自由
      罪及傷害罪，其犯罪時間均在96年4 月24日以前，所犯皆
      合於中華民國96年罪犯減刑條例所列減刑條件，亦核無該
      減刑條例所定不得減刑規定之情形，依該條例第2 條第1
      項第3 款之規定，減被告該等犯罪宣告刑之2 分之1 ，其
      中如附表所示四次恐嚇犯行之拘役刑部分，並依原宣告刑
      諭知之標準，定其等減刑後刑期之易科罰金折算標準，併
      定被告減刑後拘役刑之應執行刑及易科罰金折算標準，及
      定被告如附表所示經減刑及不予減刑之有期徒刑之應執行
      刑。
    (六)被告用以傳送恐嚇簡訊之行動電話手機及所附之SIM 卡，
      以及事實欄三所示被告使用之水果刀1 把，既均未扣案，
      且非義務沒收之物，為免日後執行之困擾，爰不予宣告沒
      收，於此敘明。
五、不另為無罪諭知部分：
    (一)原公訴意旨另認：被告於96年5 月8 日凌晨，駕車將乙○○載至中和市○○路山區時，要求乙○○自該山頭處跳下
      ，係犯刑法第305 條之恐嚇危害安全罪嫌，並依公訴意旨
      顯認被告此部分行為與其後之被告恫嚇稱：我腦中有血塊
      都是因為妳的關係，我作鬼都不會放過妳云云之行為，有
      一罪之關係；蒞庭檢察官則認被告此部分行為係涉犯刑法
      第304 條第2 項、第1 項之強制未遂罪嫌（見本院卷第96
      頁正面）等語。
    (二)經查：就被告於96年5 月8 日凌晨，駕車將乙○○載至中
      和市○○路山區時，是否有要求乙○○自某該山頭處跳下
      一節，被告於偵查中係辯稱：我到山上，是邀乙○○一起
      跳山，但沒有真的跳等語（見偵查卷第154 頁），於本院
      則稱：在山上是有爭吵，我是有講叫跳下去，但是我不是
      這個意思，我是說我乾脆找個地方跳下去好了等語（見本
      院卷第93頁背面）。而證人乙○○對當時之情形，於偵查
      中係證稱：被告載我到中和圓通寺山上，被告試圖找跳山
      的地方，但沒有找到，就下山等語（見偵查卷第153 頁）
      ；於本院亦證稱：被告把我載到圓通寺的山上，說要找哪
      個山比較高，叫我跳下去，我就哭著求他不要這樣，我也
      是等他心情穩定下來，他心情穩定下來後，他騎機車載我
      回圓通寺山下的圓通路等語（見本院卷第91頁背面）。依
      證人乙○○於偵查中之證述可證，被告當時固在駕駛機車
      上山之過程中有口稱：要找跳山之地方云云，但實際上被
      告並未尋得具體之地點，並有喝令乙○○要做跳下動作之
      舉。證人乙○○於本院所稱：叫我跳下等語，亦可能係因
      被告有對其稱要找地方跳山之語所產生之認知，是否代表
      被告當時真實之用語，尚有疑問，被告所稱：找地方跳山
      云云，實不能排除係一時情緒之說詞，且真實用語不明，
      復參以被告事實上並未有如起訴書所載：在中和市○○路
      山區時，「要求」乙○○自「該」山頭處跳下之具體行為
      ，此見證人乙○○於偵審中之證述自明。被告此部分犯行
      應屬不能證明。惟因公訴意旨顯認被告此部分行為與原起
      訴並與前揭同日剝奪他人行動自由犯行有一罪關係之被告
      恫嚇稱：我腦中有血塊都是因為妳的關係，我作鬼都不會
      放過妳云云之行為，有一罪之關係，爰不另為無罪判決之
      諭知。
六、追加起訴公訴不受理部分：
    本案蒞庭檢察官於本院97年2 月27日審判期日追加被告就其
    於96年5 月8 日凌晨不讓被害人乙○○返家，強將乙○○載
    回自己住處之剝奪乙○○行動自由部分，係涉犯刑法第302
    條第1 項之剝奪他人行動自由罪，以言詞追加起訴等語。經
    查：被告於該日凌晨剝奪乙○○行動自由部分，與本件原起
    訴之被告於同日在其住處恫嚇乙○○稱：我腦中有血塊都是
    因為妳的關係，我作鬼都不會放過妳云云之行為，有一罪之
    關係，為起訴效力所及，自不能獨立起訴，蒞庭檢察官此部
    分追加，核屬對已經提起公訴之案件，在同一法院重行起訴
    ，依刑事訴訟法第303 條第2 款規定，應諭知不受理之判決
    。
據上論斷，應依刑事訴訟法第299 條第1 項前段、第303 條第2
款，刑法第305 條、第302 條第1 項、第277 條第1 項、第41條
第1 項前段、第51條第5 款、第6 款，刑法施行法第1 條之1 第
1項 、第2 項前段，中華民國96年罪犯減刑條例第2 條第1 項第
3款 、第7 條、第10條第1 項、第11條，判決如主文。
本案經檢察官楊大智到庭執行職務。
中    華    民    國    98    年    3     月    13    日
                  刑事第一庭    審判長法  官  王復生
                                      法  官  朱敏賢
                                      法  官  陳世旻
以上正本證明與原本無異
如不服本判決應於送達後10日內向本院提出上訴狀
                                      書記官  張惠芳
中    華    民    國    98    年    4     月    2     日
附錄本案論罪科刑法條全文：
中華民國刑法第305條
（恐嚇危害安全罪）
以加害生命、身體、自由、名譽、財產之事，恐嚇他人致生危害
於安全者，處 2 年以下有期徒刑、拘役或 3 百元以下罰金。
中華民國刑法第302條
（剝奪他人行動自由罪）
私行拘禁或以其他非法方法，剝奪人之行動自由者，處 5 年以
下有期徒刑、拘役或 3 百元以下罰金。
因而致人於死者，處無期徒刑或 7 年以上有期徒刑，致重傷者
，處 3 年以上 10 年以下有期徒刑。
第 1 項之未遂犯罰之。
中華民國刑法第277條
（普通傷害罪）
傷害人之身體或健康者，處 3 年以下有期徒刑、拘役或 1 千元
以下罰金。
犯前項之罪因而致人於死者，處無期徒刑或 7 年以上有期徒刑；
致重傷者，處 3 年以上 10 年以下有期徒刑。
附表：
┌──┬──────┬──────┬───────┬────────┐
│編號│  犯罪時間  │    罪名    │    宣告刑    │     減刑       │
├──┼──────┼──────┼───────┼────────┤
│ 一 │96年4 月4 日│恐嚇危害安全│拘役伍拾日，如│減為拘役貳拾伍日│
│    │23時39分許  │            │易科罰金，以新│，如易科罰金，以│
│    │            │            │臺幣壹仟元折算│新臺幣壹仟元折算│
│    │            │            │壹日          │壹日            │
├──┼──────┼──────┼───────┼────────┤
│ 二 │96年4 月9 日│恐嚇危害安全│拘役伍拾日，如│減為拘役貳拾伍日│
│    │21時19分許  │            │易科罰金，以新│，如易科罰金，以│
│    │            │            │臺幣壹仟元折算│新臺幣壹仟元折算│
│    │            │            │壹日          │壹日            │
├──┼──────┼──────┼───────┼────────┤
│ 三 │96年4 月10日│恐嚇危害安全│拘役伍拾日，如│減為拘役貳拾伍日│
│    │14時46分許  │            │易科罰金，以新│，如易科罰金，以│
│    │            │            │臺幣壹仟元折算│新臺幣壹仟元折算│
│    │            │            │壹日          │壹日            │
├──┼──────┼──────┼───────┼────────┤
│ 四 │96年4 月10日│恐嚇危害安全│拘役伍拾日，如│減為拘役貳拾伍日│
│    │20時6 分許  │            │易科罰金，以新│，如易科罰金，以│
│    │            │            │臺幣壹仟元折算│新臺幣壹仟元折算│
│    │            │            │壹日          │壹日            │
├──┼──────┼──────┼───────┼────────┤
│ 五 │96年4 月14日│剝奪他人行動│有期徒刑肆月  │減為有期徒刑貳月│
│    │            │自由        │              │                │
├──┼──────┼──────┼───────┼────────┤
│ 六 │96年4 月14日│傷害        │有期徒刑月  │減為有期徒刑壹月│
│    │            │            │              │又拾伍日        │
├──┼──────┼──────┼───────┼────────┤
│ 七 │96年5 月8 日│剝奪他人行動│有期徒刑肆月  │不予減刑        │
│    │            │自由        │              │                │
├──┼──────┼──────┼───────┼────────┤
│ 八 │96年5 月8 日│傷害        │有期徒刑月  │不予減刑        │
└──┴──────┴──────┴───────┴────────┘


司法院資訊處製作；財團法人民間司法改革基金會備份。
